【裁判字號】    96,建上,32
【裁判日期】    980225
【裁判案由】    給付工程款
【裁判全文】
臺灣高等法院臺中分院民事裁定  96年度建上字第32號
聲請人即
被  上訴人  秉鉅工程股份有限公司
法定代理人  乙○○
訴訟代理人  許儱淳    律師
相對人即
上  訴  人  茂晉企業股份有限公司
法定代理人  甲○○
訴訟代理人  徐鼎賢    律師
上列當事人間請求給付工程款事件，聲請人對於中華民國98年01
月21日本院所為判決，聲請更正，本院裁定如下：
    主  文
聲請駁回。
聲請程序費用由聲請人負擔。
    理  由
一、聲請意旨略以：鈞院前於98年l月22日作成本件判決（下稱
    本判決），於事實及理由欄中記載：「一、被上訴人於原審
    主張……且上訴人主張之違約金亦屬過高，倘被上訴人需支
    付違約金，亦請法院依民法第252條規定予以酌減……」（
    本判決第2頁第7頁以下參照）等語云云；惟查，被上訴人自
    提起本件訴訟迄今，均強烈主張係上訴人茂晉企業股份有限
    公司違反契約、拒絕給付工程款，此有歷來書狀與訴訟代理
    人當庭陳述足憑，本判決前揭記載語句來源絕非被上訴人與
    被上訴人訴訟代理人之主張，換言之，被上訴人方面既無上
    開主張，竟遭鈞院於本判決書中予以註記，顯見鈞院前揭判
    決記載已有嚴重顯然錯誤，爰依民事訴訟法第232條之規定
    聲請裁定更正云云。
二、按判決如有誤寫、誤算或其他類此之顯然錯誤者，法院得隨
    時以裁定更正之，民事訴訟法第232條第1項定有明文，所謂
    顯然錯誤，乃指判決中所表示者與法院本來之意思顯然不符
    者而言，最高法院18年聲字第307號、41年台抗字第 66號判
    例意旨參照。所謂表示與意思不符，應包括法院所「無」之
    意思，而於判決中誤為表示，或法院所「有」之意思，而於
    判決中漏未表示或表示錯誤等情形在內；又如理由中現出之
    意思，漏未表示於主文；或主文中已有表示，而於理由中並
    未現出者，亦可更正。易言之，包括判決所記之事實與理由
    有相矛盾之處，凡足生與法院真意相左之結果者，均得依上
    開法條更正之（最高法院78年度台聲字第 367號、74年度台
    抗字第54號裁定意旨參照）。
三、經查，被上訴人於原審準備書狀 (見原審卷(一)第308頁)要點
    四中表明：「…矧引本件係爭契約所定之違約金額達一倍之
    多，比例上顯屬過高…，倘原告果需支付被告若干違約金，
    原告主張依民法252條之規定請求鈞院予以酌減。」，另於
    93年9月21日原審整理並協議簡化爭點之言詞辯論期日中，
    亦為「違約金額達一倍之多，比例上顯屬過高應予酌減」如
    是之主張，並經原審訴訟代理人於上開筆錄中簽名同意（見
    原審卷(二)第109頁）。是本院依聲請人原審書狀之主張記載
    ，並非無據，則聲請人聲請裁定更正即無理由，不應准許，
    其聲請應予駁回。
四、依民事訴訟法第95條、第85條第2項，裁定如主文。
中    華    民    國    98    年    2     月    25    日
                  民事第五庭    審判長法  官  林陳松
                                      法  官  古金男
                                      法  官  鄭金龍
以上正本係照原本作成。
如不服本裁定應於裁定送達後10日內向本院提出抗告理由狀（須
按他造人數附具繕本），並繳納抗告裁判費新台幣1,000元。
                                      書記官  姚錫鈞
中    華    民    國    98    年    2     月    26    日
                                                      Ｖ


司法院資訊處製作；財團法人民間司法改革基金會備份。
